臺灣宜蘭地方法院刑事判決　　　　　　　100年度訴字第396號
公　訴　人　台灣宜蘭地方法院檢察署檢察官
被　　　告　黃明堂
選任辯護人　林正欣律師
上列被告因偽造文書等案件，經檢察官提起公訴（100年度偵字
第2729號），嗣於本院準備程序進行中，被告就被訴事實為有罪
之陳述，經本院告知簡式審判程序意旨，並聽取公訴人、被告及
辯護人之意見後，本院合議庭裁定改由受命法官獨任依簡式審判
程序審理，並判決如下：
    主  文
黃明堂犯行使偽造私文書罪，處有期徒刑陸月，如易科罰金，以
新台幣壹仟元折算壹日。扣案如附表二至五所示之物、R4轉接卡
組、選購遊戲光碟目錄陸本、盜版遊戲光碟包裝紙壹批，均沒
收。
    事  實
一、黃明堂係址設宜蘭縣頭城鎮○○路107之3號「小精靈玩具店
    」負責人，明知下列事項：
  (一)附表一所示「Playstation」及「PS設計圖」、「NINTENDO
    」、「瑪琍MARIO」、「Wii」、「POKEMON」、「口袋怪獸
    」、「卡比」、「GAMEBOYADVANCE」、「DONKEY KONG」、
    「NDS」等文字或圖，分別為日商新力電腦娛樂股份有限公
    司（下稱新力公司）、日商任天堂股份有限公司（下稱日商
    任天堂公司）先後向我國中央標準局或民國88年1月26日改
    制之經濟部智慧財產局申請註冊登記，就所指定之商品，取
    得商標權之商標圖樣，現均在商標權期限內。
  (二)新力公司「PlayStation2」系統遊戲程式光碟內所儲存之系
    統遊戲程式光碟內所儲存之「Library Codes for the Play
    Station 2 computer entertainment system」，係遊戲程
    式與電視遊樂器主機之系統程式間中介程式，用以使遊戲程
    式控制電視遊樂器主機之系統軟體，並進而驅動相對應之「
    PlayStation2」電視遊樂器主機之硬體，以執行相搭配之遊
    戲程式，亦為新力公司享有著作權之外國人電腦遊戲程式著
    作。我國於91年1月1日加入世界貿易組織（WTO）後，應須
    遵守與貿易有關之智慧財產權協定（TRIPS）及伯恩公約之
    國民待遇原則，依著作權法第4條但書規定，上開外國人著
    作在我國各受著作權保護，均在著作財產權存續期間。
  (三)附表三所示盜版遊戲光碟、附表四、五所示盜版遊戲卡匣透
    過遊樂器主機執行後，在螢幕將出現侵害日商任天堂公司商
    標權之相應商標圖樣，足使消費者誤認上開盜版遊戲卡匣、
    軟體、光碟係日商任天堂公司所生產、發行、銷售；又扣案
    之R4轉接卡即DS遊戲機轉接卡（內含有附表六所示盜版遊戲
    軟體之記憶卡），透過「DS遊戲機」掌上型遊樂器執行後，
    在顯示螢幕上將出現「NINTENDO」之相應商標圖樣，均足使
    消費者誤認上開R4轉接卡係日商任天堂公司所生產、發行、
    銷售。
  (四)附表二所示盜版遊戲光碟，於該遊戲光碟透過「PlayStatio
    n 2」電視遊樂器主機執行後，在電視螢幕將出現附表一編
    號1、2所示之相應商標圖樣，並顯現「LICENSEDBY SONY
    COMPUTER ENTERTAINM ENT INC.」等文字，虛偽表示該等光
    碟係新力公司生產用意之證明，足使消費者誤認該等盜版遊
    戲軟體、遊戲光碟係新力公司所生產、發行、銷售。
二、詎黃明堂於99年5、6月間起，基於販賣仿冒商標商品、行使
    偽造準私文書、散布侵害著作財產權之重製光碟之犯意，向
    真實姓名、年籍不詳之成年人以每片新台幣（下同）100 元
    之價格，購入未經新力公司、日商任天堂公司之同意及授權
    而擅自重製，外包裝上有新力公司、日商任天堂公司享有商
    標專用權之商標圖樣之盜版遊戲光碟，並於購入後至100 年
    5月24日止，以每片150元之價格販售散布與不特定客戶，而
    足以生損害於新力公司、日商任天堂公司所享有之商標專用
    權及著作權。嗣於100年5月24日16時15分許，經警持本院核
    發之搜索票在前揭「小精靈玩具店」進行搜索，扣得選購遊
    戲光碟目錄6本、盜版遊戲光碟包裝紙1批、附表二、三所示
    之盜版遊戲光碟249片、R4轉接卡3組及附表四、五所示之遊
    戲卡匣13塊。
三、案經新力公司訴由宜蘭縣政府警察局移偵查後起訴，經本院
    合議庭裁定以簡式審判程序審理。
    理  由
一、本案被告黃明堂所犯之罪，並非法定刑為死刑、無期徒刑或
    最輕本刑三年以上有期徒刑之罪，亦非高等法院管轄第一審
    之案件，而被告於準備程序中就被訴事實已為有罪之陳述，
    經本院告知簡式審判程序之旨，並聽取被告與公訴人之意見
    後，本院合議庭乃依刑事訴訟法第273條之1第1項規定，裁
    定由受命法官獨任進行簡式審判程序，合先敘明。
二、上開犯罪事實，業據被告於警詢及本院審理時坦承不諱，核
    核與告訴人新力公司代理人林秋萍於警詢指訴情節相符（警
    卷第10至12頁），並有鑑視證明、經濟部智慧財產權商標資
    料檢索服務、現場照片13幀、盜版PS2遊戲光碟播放照片、
    鑑定意見書、現場照片47幀在卷可稽（警卷第9至10、15 至
    16、26至27、45至51、53至60、66至92頁），是被告上開自
    白確與事實相符，足堪認定。且查，附表一編號1、2所示之
    商標圖樣，係新力公司向經濟部智慧財產局為商標註冊登記
    ，附表一編號3至15所示之商標圖樣，係日商任天堂公司向
    經濟部智慧財產局為商標註冊登記，享有之商標專用權，指
    定使用於電腦程式光碟等商品，均在商標權期限，有各該商
    標註冊證在卷可據。又扣案盜版遊戲光碟，透過遊戲機播放
    ，畫面有附表一所示商標圖樣，或從包裝外觀即可見上開註
    冊商標之情，有扣案盜版遊戲光碟、盜版遊戲光碟播放照片
    、現場照片可稽。又仿冒新力公司之盜版光碟，其畫面會出
    現LICENSED BY SONY COMPUTER ENTERTAINMENT INC.」等文
    字，為本院先前辦理案件時職務上所已知，足以對外表示該
    等光碟產品別係新力公司所生產之一定用意證明文字，是該
    等字樣當屬刑法第220條第2項「準文書」，而該等「準文書
    」為不詳者未經上開著作權人同意或授權所製作，當屬偽造
    準私文書；另「PlayStation2」系統遊戲程式光碟內所儲存
    之系統遊戲程式光碟內所儲存之「Library  Codes for the
    Play Station 2 computer entertainment system」，係遊
    戲程式與電視遊樂器主機之系統程式間中介程式，用以使遊
    戲程式控制電視遊樂器主機之系統軟體，並進而驅動相對應
    之「PlayStation2」電視遊樂器主機之硬體，以執行相搭配
    之遊戲程式，亦為新力公司享有著作權之外國人電腦遊戲程
    式著作，業據告訴人於刑事告訴狀中指述明確。被告販賣該
    等仿冒之遊戲光碟片，其既明知有上開內容，縱光碟片外觀
    無法目視該內容，但消費者必然會透過電視遊樂器之執行於
    電視螢幕顯示，是當被告交付仿冒遊戲光碟予客戶時，即應
    認其交付行為，係行使上開偽造準私文書行為，亦堪認定。
三、論罪科刑：
  (一)核被告所為，係犯商標法第82條之販賣仿冒商標商品罪、著
    作權法第91條之1第3項之明知係侵害著作財產權之重製光碟
    而散布罪及刑法第216條、第220條第2項、第1項、第210 條
    之行使偽造準私文書罪。
  (二)按行為人主觀上基於單一之犯意，以數個舉動接續進行，而
    侵害同一法益，在時間、空間上有密切關係，依一般社會健
    全觀念，難以強行分開，在刑法評價上，以視為數個舉動之
    接續實行，合為包括之一行為予以評價，較為合理，於此情
    形，即得依接續犯論以包括之一罪。查被告自99年5、6月間
    起至100年5月24日止之期間，在小精靈玩具店內先後多次侵
    害商標權、散布侵害著作財產權重製物及行使偽造私文書等
    行為，因係於密集期間內以相同之方式持續進行，未曾間斷
    ，均出於被告之一個犯意決定，其散布上開盜版光碟、侵害
    商標權及行使偽造私文書之行為，客觀上係在密集期間內，
    以相同之方式持續進行，未曾間斷，具有反覆與延續實行之
    特徵，故被告多次散布侵害著作財產權之盜版光碟、販賣仿
    冒商標商品及行使偽造私文書之舉措，均應評價認係包括一
    罪之接續犯。又被告以一販賣散布之行為，同時侵害他人之
    商標權、著作權及行使偽造私文書，並同時觸犯上開罪名，
    為想像競合犯，應依刑法第55條規定，從一重之刑法第216
    條、第210條之行使偽造準私文書罪處斷。
  (三)被告因販賣附表三所示盜版遊戲光碟及附表四、五之物與購
    買者，侵害日商任天堂公司商標權之事實，亦構成商標法第
    82   條之販賣仿冒商標商品罪，及侵害新力公司「Library
    Codes for the PlayStation  2 computer  entertainment
    system」程式著作權之事實，該部分雖未經檢察官起訴，惟
    此與前開起訴之犯罪事實有裁判上一罪之關係，為起訴效力
    所及，本院自得併予審酌。
  (四)審酌被告不思循正當途徑賺取所需，以前開方式侵害著作財
    產權人、商標權人，所為實屬非是，且以本案查扣商品之數
    量、價值，侵害著作財產權人、商標權人之利益非輕，本不
    宜寬待，惟參酌被告於犯後尚能坦承犯行，及其素行、犯罪
    動機、智識程度，迄未與告訴人新力公司、被害人日商任天
    堂公司達成和解等一切情狀，量處如主文所示之刑，並諭知
    易科罰金之折算標準。扣案如附表二至五所示之物、R4轉接
    卡3組，依商標法第83條規定宣告沒收，另扣案之選購遊戲
    光碟目錄6本、盜版遊戲光碟包裝紙1批，為被告所有，供犯
    本件明知係侵害著作財產權之重製光碟而散布罪所用之物，
    業據被告供述明確，爰依著作權法第98條前段宣告沒收。
據上論斷，應依刑事訴訟法第273條之1第1項、第299條第1項前
段，商標法第82條、第83條，著作權法第91條之1第3項、第98條
，刑法第11條前段、第216條、第210條、第220條、第55條、第
41條第1項前段，判決如主文。
本案經檢察官陳錦雯到庭執行職務。
中    華    民    國   100    年    12    月    6     日
                  刑事第二庭  法  官  王耀興
以上正本證明與原本無異。
如不服本判決應於收受送達後十日內向本院提出上訴書狀，並應
敘述具體理由；其未敘述上述理由者，應於上訴期間屆滿後二十
日內向本院補提理由書(均須按他造當事人之人數附繕本)「切勿
逕送上級法院」。
                              書記官  林家妮
中    華    民    國   100    年    12    月    7     日
刑法第210 條
偽造、變造私文書，足以生損害於公眾或他人者，處五年以下有
期徒刑。
刑法第216 條
行使第二百十條至第二百十五條之文書者，依偽造、變造文書或
登載不實事項或使登載不實事項之規定處斷。
刑法第220 條
在紙上或物品上之文字、符號、圖畫、照像，依習慣或特約，足
以為表示其用意之證明者，關於本章及本章以外各罪，以文書論
。
錄音、錄影或電磁紀錄，藉機器或電腦之處理所顯示之聲音、影
像或符號，足以為表示其用意之證明者，亦同。
商標法第82條
明知為前條商品而販賣、意圖販賣而陳列、輸出或輸入者，處一
年以下有期徒刑、拘役或科或併科新臺幣五萬元以下罰金。
著作權法第91條之1
擅自以移轉所有權之方法散布著作原件或其重製物而侵害他人之
著作財產權者，處三年以下有期徒刑、拘役，或科或併科新臺幣
五十萬元以下罰金。
明知係侵害著作財產權之重製物而散布或意圖散布而公開陳列或
持有者，處三年以下有期徒刑，得併科新臺幣七萬元以上七十五
萬元以下罰金。
犯前項之罪，其重製物為光碟者，處六月以上三年以下有期徒刑
，得併科新臺幣二十萬元以上二百萬元以下罰金。但違反第八十
七條第四款規定輸入之光碟，不在此限。
犯前二項之罪，經供出其物品來源，因而破獲者，得減輕其刑。